臺灣高等法院高雄分院刑事判決　　　　　　　　　　九十一年度上易字第八一八號
　　上訴人　臺灣高雄地方法院檢察署檢察官
　　上訴人
　　即被告　丙○○
　　被　告　戊○○
右上訴人因被告等傷害案件，不服臺灣高雄地方法院九十一年度易字第六三０號中華
民國九十一年三月二十九日第一審判決（起訴案號：臺灣高雄地方法院檢察署八十九
年度偵字第二六三七八號）提起上訴，本院判決如左：
    主  文
上訴駁回。
    事  實
丙○○係陳黃娟之子，緣戊○○（同案被告之一，另經原審法院判決無罪，並經本院
維持原判決，理由詳如後述）於民國八十九年十月六日十五時三十分許，在高雄市○○區○○街九巷十八號前，因停車收費搶生意，與陳黃娟發生口角，丙○○見狀竟基
於普通傷害犯意，上前揮拳毆打戊○○臉部，並以手推戊○○，致使戊○○撞到停在
路旁之機車跌倒在地，而受有頭部外傷、臉部右臉頰右眼框打撲挫裂傷紅腫瘀血、右
眼球瘀血、左腿膝左下腿挫傷紅腫瘀血之傷害。案經戊○○訴由高雄市政府警察局苓
雅分局移送臺灣高雄地方法院檢察署檢察官偵查起訴。
    理  由
壹、上訴人即被告丙○○部分：
一、訊據被告丙○○矢口否認前揭傷害犯行，辯稱：伊係為保護雙親弭平雙方衝突，
    不料事出意外，場面失控，伊應僅係過失傷害，且應屬正當防衛云云。惟查，右
    揭事實，迭據告訴人戊○○指訴綦詳，參以被告丙○○於原審中已坦認：「因為
    看到爸爸媽媽受委曲，所以伊才先動手打戊○○二拳；後來停手係因為打了出口
    氣就好了」等語（原審卷二九頁），而證人即被告丙○○之母乙○○亦供證：伊
    兒子推戊○○，戊○○才撞到機車等語（原審卷二二頁），足見被告丙○○確係
    出於推、打告訴人戊○○之故意，反之未見被告丙○○之攻擊戊○○同時有何遭
    在不法侵害之情事，自無刑法二十三條正當防衛要件該當可言；告訴人戊○○確
    因而受有頭部外傷、臉部右臉頰右眼框打撲挫裂傷紅腫瘀血、右眼球瘀血及左腿
    膝左下腿挫傷紅腫瘀血之傷害，有驗傷診斷書一紙在卷（警卷七頁）可資佐證，
    被告丙○○前揭所辯，顯不足採。本件事證明確，被告丙○○犯行洵堪認定。
二、核被告丙○○所為，係犯刑法第二百七十七條第一項之傷害罪。被告丙○○上開
    犯罪事證已明，原審法院乃依據刑法第二百七十七條第一項（第二條第一項前段
    係屬贅語，予以刪除）、第四十一條第一項，罰金罰鍰提高標準條例一條前段、
    第二條等規定，並審酌被告丙○○之犯罪動機、目的（因其父母與人爭執，乃出
    手伸援）、手段（徒手推、打，情節非重）、被害人傷勢非輕及被告坦承主要事
    實，態度尚稱甲好等一切情狀，量處拘役五十日，併諭知以三百元折算一日之易
    科罰金折算標準，認事用法，均無不當，量刑亦稱允妥，被告丙○○上訴意旨否
    認犯行，指摘原判決不當，為無理由，應予駁回。
貳、被告戊○○部分：
一、公訴意旨略以：八十九年十月六日十五時三十分許，被告戊○○與乙○○在高雄
    市○○區○○街九巷十八號前，因收費停車場客源問題發生口角後，被告戊○○
    基於普通傷害之犯意，毆打及拉扯陳黃娟之夫丁○○，致丁○○受有右臉部、前
    胸、左手臂抓傷各一乘一、一乘二、一乘一平方公分之傷害，因認被告戊○○涉
    犯刑法第二百七十七條第一項之傷害罪嫌等語。
二、按犯罪事實應依證據認定之，無證據不得推定其犯罪事實，又不能證明被告犯罪
    者，應諭知無罪之判決，刑事訴訟法第一百五十四條、第三百零一條第一項分別
    定有明文。經查：公訴人認被告戊○○涉犯普通傷害犯行，無非以告訴人丁○○
    指訴及丁○○驗傷診斷書為其論據，惟訊據被告戊○○堅決否認有傷害犯行，辯
    稱：伊未動手打丁○○，不知丁○○為何會受傷等語。經查，告訴人丁○○於原
    審承稱：「我所受的傷是被戊○○用手打的，其中捉傷部分是被戊○○女朋友叫
    董素美用鐵鉤捉的」等語（原審卷二二頁），對照告訴人丁○○所受傷勢，其中
    「右臉部、前胸、左手臂各一×一、一×二、一×一公分抓傷」（即卷附大千醫
    院診斷證明書部分），顯與「用手打」所應造成常見挫傷不符，尚難遽認係被告
    戊○○毆打所致成之傷勢；至告訴人丁○○雖另受有「右手三、四指近端關節挫
    傷腫痛、左腕扭傷」之傷害（即卷附信安中醫醫院診斷證明書部分），惟此部分
    傷勢均屬「指、腕」關節部位傷痛，核與兩人相互拉扯所可能致傷常情相符，並
    據告訴人丁○○自承其傷係「在拉扯中發生」，依此傷勢之形成，常係己身「指
    、腕」扭力使用過度、過猛所致，由外力加壓所致成傷痛之外觀類型則較少見如
    上開結果，換言之，本人若與他人拉扯，己方使力過猛或不當，亦常見致成上開
    傷勢，是丁○○此部分傷勢之存在外觀，尚難率予憑供認定係被告戊○○本於傷
    害故意所施加傷害行為所致，公訴意旨認被告戊○○亦涉有傷害犯行，似稍有未
    洽。此外，本件復無其他積極證據足資證明被告戊○○有何公訴人所指之傷害犯
    行，原審為被告戊○○無罪之諭知，認事用法，均無不當，原審檢察官承告訴人
    上訴意旨，認被告戊○○有傷害犯行，指摘原判決不當，為無理由
    ，應予駁回。
據上論斷，應依刑事訴訟法第三百六十八條，判決如主文。
本案經檢察官朱文彬到庭執行職務。
中    華    民    國      九十一      年      七      月     十八   日
                              臺灣高等法院高雄分院刑事第八庭
                                  審判長法官  張盛喜
                                        法官  邱永貴
                                        法官  洪兆隆
右正本證明與原本無異。
不得上訴。
                                  法院書記官  吳福連
中    華    民    國      九十一      年      七      月    十八    日
附錄判決所引法條：
刑法第二百七十七條第一項：
傷害人之身體或健康者，處三年以下有期徒刑，拘役或一千元以下罰金。
